臺灣臺北地方法院刑事裁定
111年度聲判字第99號
聲  請  人 
即  告訴人  萬主縈
代  理  人  蔡鎮隆律師
被      告  黃國冠




上列聲請人因被告涉犯偽造文書案件，不服臺灣高等檢察署檢察
長於民國111年3月31日以111年度上聲議字第2470號駁回聲請再
議之處分（原不起訴處分案號：臺灣臺北地方檢察署111年度偵
字第720號），聲請交付審判，本院裁定如下：
    主  文
聲請駁回。
    理  由
一、「告訴人不服上級法院檢察署檢察長或檢察總長認再議為無
    理由者，得於接受處分書後十日內委任律師提出理由狀，向
    該管第一審法院聲請交付審判」，刑事訴訟法第258條之1第
    1項定有明文。查本件聲請人即告訴人萬主縈以被告黃國冠
    涉犯偽造文書罪嫌，向臺灣臺北地方檢察署（下稱臺北地檢
    署）提出刑事告訴，經檢察官偵查後，於民國111年2月9日
    以111年度偵字第720號為不起訴處分，聲請人不服聲請再議
    ，由臺灣高等檢察署（下稱高檢署）檢察長於111年3月31日
    以111年度上聲議字第2470號處分書，認再議無理由而為駁
    回之處分，該處分書業於111年4月12日送達聲請人，而聲請
    人則於111年4月14日委任律師具狀向本院聲請交付審判等情
    ，業經本院調取上開偵查卷宗核閱屬實，並有聲請人所提刑
    事聲請交付審判狀上本院收狀戳章與所附刑事委任狀在卷可
    考，是本件聲請程序於法並無不合。
二、聲請人原告訴意旨略以：被告黃國冠係住商實業股份有限公
    司(下稱住商不動產)特約地政士，明知聲請人並未委託住商
    不動產臺北長安加盟店銷售臺北市○○區○○段0○段00地號土地
    及其上房屋(門牌號碼臺北市○○區○○路00號15樓，下稱車前
    路房地)，竟基於偽造文書之犯意，於109年5月8日在不詳地
    點，偽造聲請人之簽名在車前路房地之住商不動產一般委託
    銷售契約書(下稱系爭不動產銷售委託書)上，用以表示聲請
    人委託住商不動產臺北長安加盟店銷售車前路房地之意。嗣
    因聲請人發現上開經偽造之「萬主縈」字跡與被告在住商不
    動產安和仁愛加盟店仲介周建龍買受聲請人所有、坐落於臺
    北市○○區○○段0○段00○0000地號土地及其上房屋(門牌號碼為
    臺北市○○區○○○路0段00巷0號，下稱羅斯福路房地)之買賣價
    金履約保證申請書(下稱系爭履約保證申請書)附件特約條款
    註記處書寫之字跡相符，始悉上情。因認被告涉有刑法第21
    0條偽造文書罪嫌。
三、聲請交付審判意旨詳如刑事聲請交付審判狀及刑事聲請交付
    審判補充理由狀所載（如附件）。
四、刑事訴訟法第258條之1規定告訴人得向法院聲請交付審判，
    係對於「檢察官不起訴或緩起訴裁量權」制衡之一種外部監
    督機制，法院僅就檢察官所為不起訴或緩起訴之處分是否正
    確加以審查，以防止檢察機關濫權，依此立法精神，法院就
    聲請交付審判案件之審查，應以審酌告訴人所指摘不利被告
    之事證未經檢察機關詳為調查斟酌，或不起訴處分書所載理
    由違背經驗法則、論理法則及證據法則為限（臺灣高等法院
    暨所屬法院93年11月25日法律座談會研討結果亦同此見解）
    。而同法第258條之3第3項規定法院審查聲請交付審判案件
    時「得為必要之調查」，其調查證據之範圍，自應以偵查中
    曾顯現之證據為限，不得就聲請人新提出之證據再為調查，
    亦不得蒐集偵查卷以外之證據，否則將與刑事訴訟法第260
    條之再行起訴規定，混淆不清，亦使法院僭越檢察官之職權
    ，而有回復「糾問制度」之虞。且法院裁定交付審判，即如
    同檢察官提起公訴使案件進入審判程序，是法院裁定交付審
    判之前提，必須偵查卷內所存證據已符合刑事訴訟法第251
    條第1項規定「足認被告有犯罪嫌疑」，亦即該案件已經跨
    越起訴門檻。從而，法院就告訴人聲請交付審判之案件，若
    依原檢察官偵查所得事證，依經驗法則、論理法則判斷未達
    起訴門檻，原不起訴處分並無違誤時，即應依同法第258條
    之3第2項前段之規定，以告訴人之聲請無理由而裁定駁回之
    。
五、犯罪事實應依證據認定之，無證據不得認定其犯罪事實，刑
    事訴訟法第154條第2項定有明文。又告訴人之告訴，係以使
    被告受刑事訴追為目的，是其陳述是否與事實相符，仍應調
    查其他證據以資審認；故犯罪事實之認定，應憑證據，如未
    能發現相當證據，或證據不足以證明，自不能以推測或擬制
    之方法，以為裁判基礎；再認定不利於被告之事實，須依積
    極證據，苟積極證據不足為不利於被告事實之認定時，即應
    為有利於被告之認定，更不必有何有利之證據（最高法院52
    年度台上字第1300號、40年度台上字第86號、30年度上字第
    816號判決參照）。
六、訊據被告於偵查中否認有何偽造文書犯嫌，並辯稱：我是住
    商不動產特約地政士，會在買賣雙方談妥價格後協助簽約，
    我沒有參與聲請人之車前路房地的買賣，且該屋買賣仲介我
    也不認識，並無不法等語。經查：
  ㈠聲請人提出關於羅斯福路房地之系爭履約保證申請書附件特
    約條款註記部分之文字確實係被告所書寫，為被告所不爭（
    見臺北地檢署110年度他字第6232號卷，下稱第6232號偵查
    卷，第24頁），並有系爭履約保證申請書在卷足參（見第62
    32號偵查卷第45至49頁），前開事實，堪以認定。
  ㈡另案被告蕭志宏即車前路房地住商不動產業務員於偵訊時陳
    稱：車前路房地的不動產銷售委託書是我送進去住商不動產
    的，契約書裡面「萬主縈」的簽名，是一個朋友簽的，但已
    經找不到人了，萬主縈本人並沒有委託簽名的人代她簽名，
    但因為有一位中人說想要買，所以我就把委託書送到住商不
    動產，我承認構成偽造文書犯罪等語（見第6232號偵查卷第
    51至61頁），足認系爭不動產銷售委託書上聲請人之簽名，
    係蕭志宏與其朋友共同偽造。再觀諸與銷售車前路房地事宜
    相關人等之證詞，並無任何人認識被告，或提及被告曾參與
    車前路房地買賣事宜，聲請人徒以被告為住商不動產長期配
    合之代書，且曾參與聲請人所有羅斯福路房地買賣事宜，即
    逕謂系爭不動產銷售委託書上聲請人之簽名係被告所偽造云
    云，此顯無所據而不可採信。
  ㈢又檢察官於偵查中，本即得依案件偵查之情況，對於可資證
    明待證事實之各項證據，斟酌應否及如何調查，倘依原有之
    卷證資料已足判斷，自無逐一調查事證之必要。本件檢察官
    依據偵查卷內事證，認定被告並無偽造文書之情事，且因被
    告所撰寫之系爭履約保證申請書附件特約條款註記之文字中
    並無聲請人之簽名，故無樣本字跡可供比對，而未將系爭不
    動產銷售委託書上聲請人之簽名，與系爭履約保證申請書附
    件特約條款註記之文字送交鑑定，尚不能遽此指摘檢察官行
    使職權，有何不當或違法之處。聲請人雖指稱系爭不動產銷
    售委託書上其之簽名與系爭履約保證書附件特約條款之文字
    筆跡雷同，而主張被告偽造其之簽名云云，然則，聲請人前
    開指稱係其個人主觀之意見，全無證據可供佐證，甚且，聲
    請人亦未敘明被告與車前路房地買賣有何關聯，自不能逕以
    聲請人之單一指述，認定被告有偽造文書之犯行。
七、綜上所述，本件依卷存證據均未足認定被告有聲請人所指犯
    行，原不起訴處分書及駁回再議處分書就聲請人上開指訴均
    予以斟酌，並就卷內證據詳為調查後，認無積極證據足認被
    告涉有上開偽造文書罪嫌，犯罪嫌疑尚屬不足，而分別為不
    起訴處分及駁回再議聲請處分，核其證據取捨、事實認定之
    理由，均無違背經驗法則、論理法則及證據法則之情事，本
    院認本案並無任何得據以交付審判之事由存在，聲請人聲請
    交付審判顯無理由，應予駁回。
據上論斷，應依刑事訴訟法第258條之3第2項前段，裁定如主文
。
中　　華　　民　　國　 111　　年　　 5　　月　　 31 　日
　　　　　　　　　刑事第十庭    審判長法　官  林孟皇
　　　　　　　　　                    法  官  陳采葳 
　　　　　　　　　                    法  官  趙書郁
上正本證明與原本無異。
本件不得抗告。　　　　　　　　　　
                                      書記官  劉珈妤　
中　　華　　民　　國　　111 　年　　6 　　月　　1 　　日